臺灣桃園地方法院民事裁定　　　　　　　 100年度抗字第95號
抗　告　人　謝禎福
相　對　人　陳慶賜
上列當事人間拍賣抵押物事件，抗告人對於民國100 年6 月29日
本院簡易庭司法事務官所為100 年度司拍字第331 號裁定提起抗
告，本院裁定如下：
    主  文
抗告駁回。
抗告程序費用新臺幣壹仟元由抗告人負擔。
    理  由
一、按抵押權人，於債權已屆清償期，而未受清償者，得聲請法
    院，拍賣抵押物，就其賣得價金而受清償，民法第873 條定
    有明文。次按抵押權人聲請拍賣抵押物之裁定，係屬非訟事
    件，祗須其抵押權已依法登記，並依登記之清償期業已屆至
    而未受清償時，法院即應為准許拍賣抵押物之裁定，如對於
    此項法律關係有爭執者，應由有爭執之人提起訴訟，以求解
    決，不得僅依抗告程序聲明其有爭執，並據為廢棄拍賣裁定
    之理由（最高法院58年台抗字第524 號、51年台抗字第269
    號判例意旨參照）。易言之，法院所為准駁拍賣抵押物之裁
    定，係屬非訟事件裁定，並無確定實體法上法律關係存否之
    性質，而於債權及抵押權之存否，亦無既判力，為裁定之法
    院僅就抵押權人提出有關抵押權之文件為形式上之審查，無
    從審酌屬於實體上法律關係之事由，抗告法院亦僅得就拍賣
    抵押物事件為形式審查，不得審酌抗告人關於實體事項之抗
    辯。
二、本件抗告意旨略以：抗告人就原裁定附表所示不動產已設定
    抵押予相對人雖無爭執，惟抗告人並未向相對人借款新臺幣
    （下同）200 萬元，且相對人亦未將200 萬元交付予抗告人
    ，而借款契約於法律上既係要物契約，相對人自應就其主張
    借予抗告人200 萬元之事實負舉證之責；實則，抗告人向相
    對人借款之金額僅80萬元，且已清償50萬元，是本件相對人
    主張之金額疑有詐欺之嫌。為此，爰不服提起抗告，並聲明
    廢棄原裁定等語。
三、經查，本件相對人主張抗告人前於民國95年5 月1 日曾向第
    三人謝禎興借款200 萬元，雙方約定清償期為97年11月21日
    ，抗告人並以其所有如原裁定附表所示之土地應有部分為擔
    保，設定擔保債權額200 萬元之抵押權，且經依法登記在案
    ，嗣相對人於97年8 月19日自謝禎興處受讓上開債權及抵押
    權，並於同年月21日為抵押權移轉登記，詎上開借款屆至清
    償期後經相對人數次催討，抗告人迄未依約返還等情，有相
    對人提出之抵押權設定契約書暨其他約定事項、抵押權移轉
    契約書、他項權利證明書、土地登記謄本及款項借用證等件
    影本附卷為證，核與其所述相符，是原審法院據以准許相對
    人拍賣抵押物之聲請，於法即無不當。至抗告意旨主張抗告
    人僅向相對人借款80萬元，且現已清償50萬元等節，核屬實
    體上爭執之事項，揆諸首揭法律規定及說明，抗告人應另行
    起訴以求解決。是抗告人執此提起抗告，請求廢棄原裁定，
    自無理由，應予駁回。
四、據上論結，本件抗告為無理由，依非訟事件法第21條第2 項
    、第24條第1 項、第46條，民事訴訟法第495 條之1 第1 項
    、第449 條第1 項、第95條、第78條，裁定如主文。
中    華    民    國   100    年    8     月    31    日
            民事第一庭  審判長法  官  郭琇玲
                              法  官  郭俊德
                              法  官  陳振嘉
正本係照原本作成。
本裁定除以適用法規顯有錯誤為理由，並經本院許可外，不得再
抗告。如提起再抗告，應於收受後10日內，向本院提出再抗告狀
，並繳納再抗告費新臺幣1,000 元。
中    華    民    國   100    年    9     月    2     日
                              書記官  谷貞豫